臺灣桃園地方法院刑事判決
111年度金訴字第236號
公  訴  人  臺灣桃園地方檢察署檢察官  
被      告  蔡炳欽


上列被告因詐欺等案件，經檢察官提起公訴（110年度偵字第238
19號），本院判決如下：
    主  文
蔡炳欽共同犯洗錢防制法第十四條第一項之洗錢罪，處有期徒刑
肆月，併科罰金新臺幣參萬元，罰金如易服勞役，以新臺幣壹仟
元折算壹日。
    事  實
蔡炳欽依其智識程度與社會生活經驗，可預見在一般正常情況下
，有使用金融帳戶收受、提領款項需求之人，應會使用自己之帳
戶，以避免假手他人帳戶可能遭侵占款項或事後發生無謂爭議，
實無委由他人提供帳戶收受及提領款項後，再予轉交之必要，而
若有人刻意使用他人帳戶存取款項，應可預見可能係要利用人頭
帳戶以作為收受詐欺款項等不法使用，並藉此隱匿詐欺款項之去
向、所在，竟仍基於上揭情節縱使發生亦不違反其本意之不確定
故意，而與真實身分不詳、綽號「Dr.Kenneth」之成年男子，共
同意圖不法之所有，基於詐欺取財與洗錢之犯意聯絡（無證據證
明詐欺成員達3人以上），先於民國110年4月6日前某日，以引渡
外國難民須向外國人借款為由，使不知情之呂文雄提供其所申辦
之台新銀行帳號00000000000000號帳戶，供蔡炳欽交由「Dr.Ken
neth」使用，復由「Dr.Kenneth」於110年4月6日上午10時許，
以通訊軟體LINE暱稱「kim zhang」，向陳曉妤佯稱：請幫忙保
管其16年積蓄，並代為支付運輸費用、海關費用云云，致陳曉妤
陷於錯誤，而按指示於110年4月7日下午3時8分許，臨櫃匯款新
臺幣（下同）3萬元至上開台新銀行帳戶內，嗣蔡炳欽即指示不
知情之呂文雄於同日下午3時46分許，在桃園市○○區○○路000號台
新銀行ATM前，提領3萬元，並於翌日(8日)上午11時許，在桃園
火車站附近，向呂文雄收取上揭款項，並將上揭款項以虛擬貨幣
比特幣交易之方式，全數交予「Dr.Kenneth」，而掩飾詐欺犯罪
所得之去向。
    理  由
一、上開犯罪事實，業經被告蔡炳欽於本院審理時坦承不諱，核
    與證人呂文雄、證人即告訴人陳曉妤證述之情節相符，並有
    告訴人提出之郵政跨行匯款申請書、通訊軟體對話紀錄、本
    案台新銀行帳戶交易明細、呂文雄提領款項之監視器畫面翻
    拍照片、呂文雄提出之通訊軟體對話紀錄等證在卷可稽，足
    認被告之自白與事實相符，而堪採信。本案事證明確，被告
    犯行洵堪認定，應予依法論科。
二、論罪科刑：
　㈠核被告所為，係犯洗錢防制法第14條第1項之一般洗錢罪、刑
    法第339條第1項之詐欺取財罪。又告訴人於警詢時證稱其係
    在社群軟體FB上接獲不詳男子之私訊，並加其通訊軟體LINE
    後與其聊天並遭詐騙等情（見偵字第23819號卷第41頁），
    是「Dr.Kenneth」雖利用電子通訊及網際網路等傳播工具犯
    罪，然並無證據足認其有向公眾散布詐欺訊息之情形，而僅
    係針對特定個人發送詐欺訊息，應僅屬普通詐欺罪之範疇。
    公訴意旨認被告犯刑法第339條之4第1項第3款之以網際網路
    對公眾散布之加重詐欺取財罪，容有誤會，惟其社會基本事
    實相同，且本院已當庭告知被告刑法第339條第1項之罪名（
    見金訴字卷第53頁），自應由本院予以變更起訴法條後審理
    之。
  ㈡被告與真實身分不詳、綽號「Dr.Kenneth」之成年男子間，
    就上開犯行間，係在合同意思範圍內，各自分擔犯罪行為之
    一部，並相互利用他人之行為，以達遂行詐欺取財及洗錢等
    犯行，有犯意聯絡及行為分擔，應論以共同正犯。
　㈢被告以一行為同時觸犯洗錢及詐欺取財罪二罪，為想像競合犯
    ，應從一重以洗錢罪論處。
　㈣起訴書固記載被告有因偽造文書案件經法院判刑確定，而於
    執行完畢後5年內故意再犯本件有期徒刑以上之罪之情形，
    惟本院考量被告前案之罪與本案之犯罪類型、罪名、侵害法
    益、犯罪情節同質性較低，尚難認其對刑罰之反應力薄弱，
    參酌司法院大法官釋字第775號解釋意旨，認本案並無依累
    犯規定加重其刑之必要。
  ㈤被告於本院審理時就其所犯洗錢罪坦承不諱，依洗錢防制法
    第16條第2項規定，減輕其刑。
　㈥爰審酌被告向呂文雄借用銀行帳戶並提供予真實身分不詳之
    人「Dr.Kenneth」以遂行其詐欺犯行，且製造金流斷點，掩
    飾詐欺犯罪所得去向，破壞社會治安與金融秩序，並造成告
    訴人受有財產上之損害，所為實屬不該，另考量被告犯後終
    能坦承犯行之犯後態度，及告訴人遭詐騙匯款至本案帳戶之
    金額，並斟酌被告之犯罪動機、素行、年紀及生活狀況、智
    識程度等一切情狀，量處如主文所示之刑，並諭知罰金如易
    服勞役之折算標準。
據上論斷，應依刑事訴訟法第299條第1項前段、第300條，判決
如主文。
本案經檢察官林暐勛偵查起訴，經檢察官李孟亭到庭執行職務。
中　　華　　民　　國　　111 　年　　6 　　月　　27　　日
            刑事第五庭    審判長法　官　呂世文
　　　　　　　　　              法  官  李敬之
　　　　　　　　　              法  官  曾淑君
以上正本證明與原本無異。
如不服本判決應於收受判決後20日內向本院提出上訴書狀，並應
敘述具體理由。其未敘述上訴理由者，應於上訴期間屆滿後20日
內向本院補提理由書(均須按他造當事人之人數附繕本)「切勿逕
送上級法院」。 
　　　　　　　　　　　　　　　  書記官　李玉華　
中　　華　　民　　國　　111 　年　　6 　　月　　27　　日
附錄本案論罪科刑法條：
中華民國刑法第339條
（普通詐欺罪）
意圖為自己或第三人不法之所有，以詐術使人將本人或第三人之
物交付者，處5年以下有期徒刑、拘役或科或併科50萬元以下罰
金。
以前項方法得財產上不法之利益或使第三人得之者，亦同。
前二項之未遂犯罰之。
洗錢防制法第14條
有第二條各款所列洗錢行為者，處7年以下有期徒刑，併科新臺
幣5百萬元以下罰金。
前項之未遂犯罰之。
前二項情形，不得科以超過其特定犯罪所定最重本刑之刑。
洗錢防制法第2條
本法所稱洗錢，指下列行為：
一、意圖掩飾或隱匿特定犯罪所得來源，或使他人逃避刑事追訴
    ，而移轉或變更特定犯罪所得。
二、掩飾或隱匿特定犯罪所得之本質、來源、去向、所在、所有
    權、處分權或其他權益者。
三、收受、持有或使用他人之特定犯罪所得。